【裁判字號】    99,訴,901
【裁判日期】    991227
【裁判案由】    偽證
【裁判全文】
臺灣嘉義地方法院刑事判決               99年度訴字第901號
公  訴  人  臺灣嘉義地方法院檢察署檢察官
被      告  盧國勝
上列被告因偽證案件，經檢察官提起公訴（99年度偵字第3581號
），本院判決如下：
    主  文
盧國勝犯偽證罪，處有期徒刑壹年。
    犯 罪 事 實
一、盧國勝明知前於民國98年2 月間，與葉福興、葉正榮（3 人
    均經臺灣高等法院臺中分院以98年度上易字第1833號判處應
    執行有期徒刑1 年8 月、1 年1 月、1 年1 月確定）、李明
    昌（經臺灣彰化地方法院以98年度易字第776 號判處應執行
    有期徒刑1 年4 月確定）及姓名年籍不詳綽號「無毛」之成
    年男子（下簡稱「無毛」）等共5 人共同犯竊盜及恐嚇取財
    案件，由葉福興提供資金予盧國勝，並推由「無毛」在臺南
    縣境內賽鴿飛行路徑之山區架設網具竊取許宗正等人所有之
    賽鴿，由盧國勝、葉正榮以該賽鴿資料，分別向許宗正等人
    嚇稱「賽鴿在我這裡，須支付一定金錢」之恐嚇取財方式，
    使渠等依指定金額匯入盧國勝指定之收購帳戶內，再由李明
    昌持各該帳戶之提款卡至各金融機構所設自動櫃員提款機提
    領恐嚇所得款項交由盧國勝分配，葉福興可獲得出資金額1
    成之報酬，且葉福興自始即知盧國勝係為從事竊盜、恐嚇取
    財之犯行，而經盧國勝之邀請出資等情，卻於99年2 月9 日
    上午9 時50分開始之臺灣高等法院臺中分院98年度上易字第
    1833號案件（下稱前案）審理中，經告知拒絕證言權與具結
    之義務及偽證之處罰，以證人身分命朗讀結文供前具結後，
    就葉福興所涉上開案情有重要關係之事項，虛偽證稱：「（
    問：是否就是單純請葉福興投資？）我向他借錢」、「（問
    ：是否有計算利息？）借一萬元每次利息一千元」、「（問
    ：何時開始向他借錢？）我忘記了，十二月後我就沒有向他
    借，我只有向他借三、四個月」、「（問：是否事先就跟葉
    福興講好由其投資？）我是跟他借錢，借一萬元給他一千元
    利息，借二萬元給他二千元利息，不是直接邀他投資」、「
    （問：你向葉福興借錢時，葉福興是否知道你要購買鴿子？
    ）一開始我沒有跟他說，借很多次之後，他才問我為何借錢
    ，我才告訴他」、「（問：是否事先就與葉福興講好，要去
    偷鴿子勒贖？）沒有，十二月份之後我才告訴他，我借錢要
    購買鴿子」云云，足以影響裁判之結果，而妨害國家司法權
    之正確行使。
二、案經臺灣彰化地方法院檢察署呈請臺灣高等法院檢察署檢察
    長令轉臺灣嘉義地方法院檢察署檢察官偵查起訴。
    理  由
一、按被告以外之人於審判外之陳述，雖不符刑事訴訟法第159
    條之1 至第159 條之4 之規定，而經當事人於審判程序同意
    作為證據，法院審酌該言詞陳述或書面陳述作成時之情況，
    認為適當者，亦得為證據；當事人、代理人或辯護人於法院
    調查證據時，知有第159 條第1 項不得為證據之情形，而未
    於言詞辯論終結前聲明異議者，視為有前項之同意，刑事訴
    訟法第159 條之5 定有明文。查本案所引用之被告以外之人
    審判外之言詞或書面陳述，被告盧國勝及檢察官於本院審理
    時，知有第159 條第1 項不得為證據之情形，而未於言詞辯
    論終結前聲明異議，本院審酌該等言詞陳述及書面陳述作成
    之情況，未見有何不適當之情形，故依前開規定，均應有證
    據能力。
二、訊據被告固坦承於99年2 月9 日上午9 時50分開始之前案審
    理中，經告知拒絕證言權與具結之義務及偽證之處罰，以證
    人身分命朗讀結文供前具結後，證述如犯罪事實欄所述之內
    容等事實，惟否認有何偽證之犯行，辯稱：伊確實係單純向
    葉福興借款，借款前葉福興並不知其欲購買鴿子從事恐嚇取
    財，葉福興知悉後即未借錢給伊，且通聯譯文與葉福興之談
    話僅係單純要還錢及因葉福興有做六合彩，故在談論六合彩
    之事，並無提及鴿子之類的話，伊無作偽證幫葉福興脫罪之
    動機云云。惟查：
（一）被告於99年2 月9 日上午9 時50分開始之前案審理中，經
      告知拒絕證言權與具結之義務及偽證之處罰，以證人身分
      命朗讀結文供前具結後，證述如犯罪事實欄所述之內容等
      事實，有上開筆錄、證人結文在卷可查（見99年度偵字第
      3455號卷第54、55頁、本院卷第45頁）；被告與葉正榮、
      葉福興、李明昌、綽號「無毛」之成年男子前因共同犯竊
      盜及恐嚇取財案件，由葉福興提供資金予盧國勝，並推由
      「無毛」在臺南縣境內賽鴿飛行路徑之山區架設網具竊取
      許宗正等人所有之賽鴿，由盧國勝、葉正榮以該賽鴿資料
      ，分別向許宗正等人嚇稱「賽鴿在我這裡，須支付一定金
      錢」之恐嚇取財方式，使渠等依指定金額匯入盧國勝指定
      之帳戶內，由李明昌持各該帳戶之提款卡至各金融機構所
      設自動櫃員提款機提領恐嚇所得款項交由盧國勝分配，葉
      福興並可獲得出資金額1 成之報酬等情，前案共同正犯葉
      福興因而經判處應執行有期徒刑1 年1 月確定，有前案判
      決附卷可稽，並經本院調閱前案卷宗核閱無誤，是上開事
      實應堪認定。
（二）再前案共同正犯葉福興於前案第一審審理中業就參與被告
      籌畫之竊盜、恐嚇取財犯行坦承認罪（見99年度偵字第
      3455號卷第42頁），且於警詢時亦供稱：97年11月、12
      月，98年1 月至被告被查獲止均有借被告錢，利息每借1
      萬元給1 千元利息等語明確（見99年度偵字第3581號卷第
      77頁）；又被告以門號0000000000號行動電話與葉福興之
      門號0000000000號行動電話於98年1 月29日下午3 時21
      分21秒之通聯內容顯示「
      A （被告）：葉董，你好！
      B （葉福興）：安怎唷？
      A ：我跟你報告一個好消息？
      B ：安怎？
      A ：早上我們不是跟人家拿16隻牌，對不對？
      B ：唷。
      A ：16隻牌全部找到，全部紅不讓。
      B ：這樣唷。
      A ：只有3個人找不到人。
      B ：唷，這樣唷。
      A ：OK啦。
      B ：現在全部怎麼了？
      A ：全部就很順，那16個先處理啊！16全找到人，紅不讓
          啊。
      B ：好、好。」等情；
      另被告以前開行動電話門號與前案共同正犯葉正榮門號
      0000000000號行動電話於99年1 月28日晚上9 時13分許通
      聯內容顯示：「
      A （被告）：「空耶（葉福興）」一直打電話來哭爸！
      B （葉正榮）：誰啊？
      A：「空耶」啦。
      B：安怎？
      A：說明天要是太多，他就不出錢...。
      B：嘿。
      A ：一直哭爸，明天是什麼日子，會很多嗎？... 」等情
      ，亦有上開譯文在卷可稽（見99年度偵字第3581號卷第72
      、73頁），而證人葉福興於警詢時證述該內容係被告向伊
      告知恐嚇之鴿數為16隻，而且「全部紅不讓」即全部匯款
      等語（見99年度偵字第3581號卷第76頁），因之，依上開
      證據之判斷，顯足認葉福興在前案中，於明知被告係欲購
      買鴿主聯絡資料，而提供資金，復可依其出資分得恐嚇所
      取得之金額無誤，是被告於前案證述葉福興不知所借出之
      金額係購買鴿子資料，且於97年底後即未向葉福興取得資
      金等情，顯與事實不符，而就與案情有重要關係之事項為
      虛偽陳述。
（三）被告雖以前詞置辯。然查
   (1) 被告於警詢供稱：李明昌將領得的錢拿給無毛，由無毛與
      葉福興對帳後，其他所得再拿回來給伊分贓等語，於本院
      審理時供稱：李明昌與無毛對帳時，葉福興會去那裡三個
      人對帳，並向李明昌拿錢等語（見99年度偵字第3581號卷
      第52頁、本院卷第83頁），如葉福興單純借款，對於恐嚇
      取財一事均不知情，何需對帳，僅需要求被告償還借款及
      利息即可，是被告此部分辯解，顯與常理相違不足採信。
   (2) 被告於前案警詢時已明確供述上開與葉福興之通聯對話內
      容「是恐嚇16隻賽鴿被害鴿主均有匯錢進來，且李明昌也
      回報我他全領到贓款，所以我當時高興向葉福興回報恐嚇
      得款之對話，因他是出資之人，所以我要向他回報，這16
      隻被害鴿主之匯款，葉福興可分得4,000元左右。」等語
      （見99年度偵字第3581號卷第66頁），顯與被告於本院之
      辯解矛盾，亦與葉福興前開警詢所述相左；復依上開對話
      前後觀之，被告係主動向葉福興告稱內容，且稱「早上我
      們不是跟人家拿16隻牌」、「16隻牌全部找到」、「16全
      找到人」，其用「我們」、「全部找到」、「找到人」顯
      係與葉福興一同從事某事且有收穫（即竊得賽鴿，被害人
      匯款）等談話內容，而與一般講述六合彩中獎等用語無涉
      ，是被告此部分辯解，顯屬臨訟卸責之詞，不足採信。
（四）從而，本件事證明確，被告犯行，洵堪認定，應依法論科
      。
三、按刑法上之偽證罪，為形式犯，不以結果之發生為要件，一
    有偽證行為，無論當事人是否因而受有利或不利之判決，均
    不影響其犯罪之成立，而該罪所謂於案情有重要關係之事項
    ，則指該事項之有無，足以影響於裁判之結果者而言（最高
    法院71年臺上字第8127號判例意旨參照），故核被告以證人
    身分於前案，就葉福興有無參與竊盜、恐嚇取財犯行之重要
    事項，供前具結而為虛偽不實陳述，其所為係犯刑法第168
    條之偽證罪。
四、爰審酌被告國中畢業之智識程度，前有多次竊盜、恐嚇取財
    之前科，有臺灣高等法院被告前案紀錄表在卷可憑，素行不
    佳，復藐視證人到庭作證應據實陳述之義務，於審判中任意
    虛捏情詞而為虛偽證述，致生無謂之司法調查程序，影響司
    法威信；於本院審理時就明確之通聯對話，仍可虛偽編撰毫
    無相關之內容，顯無悔意及檢察官之求刑等一切情狀，量處
    如主文所示之刑。
據上論斷，應依刑事訴訟法第299 條第1 項前段，刑法第168 條
，判決如主文。
本案經檢察官林俊良到庭執行職務。
中    華    民    國    99    年    12    月    27    日
                  刑事第四庭  審判長法  官    蔡憲德
                                    法  官    王慧娟
                                    法  官    梁淑美
以上正本證明與原本無異。
如不服本判決應於收受判決後10日內向本院提出上訴書狀，並應
敘述具體理由；其未敘述上訴理由者，應於上訴期間屆滿後20日
內向本院補提理由書（均須按他造當事人之人數附繕本）「切勿
逕送上級法院」。
中    華    民    國    99    年    12    月    27    日
                                    書記官    林金福
附錄本案論罪科刑法條：
中華民國刑法第168條
（偽證罪）
於執行審判職務之公署審判時或於檢察官偵查時，證人、鑑定人
、通譯於案情有重要關係之事項，供前或供後具結，而為虛偽陳
述者，處 7 年以下有期徒刑。

司法院資訊處製作；財團法人民間司法改革基金會備份。
